【裁判字號】    90,上,37
【裁判日期】    900508
【裁判案由】    清償債務
【裁判全文】
臺灣高等法院民事判決  九十年度上字第三七號
    上  訴  人  甲○○
    被 上訴 人  台北國際商業銀行股份有限公司
    法定代理人  游國治
    訴訟代理人  許榮仁
右當事人間清償債務事件，上訴人對於中華民國八十九年十一月二十七日臺灣臺北地
方法院八十九年度訴字第三○三六號第一審判決提起上訴，本院判決如左：
    主      文
上訴駁回。
第二審訴訟費用由上訴人負擔。
    事      實
甲、上訴人方面：
一、聲明：
（一）原判決關於命上訴人連帶給付之金額超過新台幣（下同）二百萬元本息及其違
      約金部分與該部分假執行宣告之裁判均廢棄。
（二）右開廢棄部分，被上訴人在第一審之訴及假執行之聲請均駁回。
二、陳述：與原判決記載相同，茲引用之。
三、證據：除援用原審之立證方法外，並補聲請訊問證人蘇淑芬、林正雄、林建東。
乙、被上訴人方面：
一、聲明：上訴駁回。
二、陳述：與原判決記載相同，茲引用之。
三、證據：援用原審之立證方法。
    理      由
一、本件被上訴人起訴主張：原審共同被告樺築設計工程有限公司（下稱樺築公司）
    邀上訴人及原審共同被告林正雄、蘇淑芬為連帶保證人，分別於民國（下同）八
    十八年四月六日及同年七月七日各向被上訴人借款六十萬元、一百四十萬元及九
    十萬元、二百十萬元，合計五百萬元，約定之借款期限、利率及違約金詳如原判
    決附表二所示，如未依約按期清償本息，即視為全部到期。詎樺築公司自八十九
    年五月九日起，即未按期攤還本息，尚欠本金四百六十三萬九千六百九十元及如
    原判決附表一（下稱附表一）所示之利息暨違約金等情，爰依消費借貸及連帶保
    證之法律關係，求為命上訴人與樺築公司、林正雄、蘇淑芬連帶給付四百六十三
    萬九千六百九十元及如附表一所示之利息暨違約金之判決（原審判命上訴人應與
    樺築公司、林正雄、蘇淑芬連帶如數給付。上訴人僅就超過二百萬元之本息及其
    違約金部分聲明不服；樺築公司、林正雄、蘇淑芬則未據聲明不服）。
    上訴人則以：上訴人於八十八年四月六日在保證書上簽名時，連帶保証金額欄係
    屬空白，上訴人僅同意連帶保證樺築公司於八十八年四月六日向被上訴人所借貸
    之二百萬元，嗣樺築公司於八十八年七月七日向被上訴人所借貸之三百萬元，不
    屬上訴人連帶保証之範圍內，上訴人自不負清償責任等語，資為抗辯。
二、經查被上訴人主張之前開事實，業據其提出借據、約定書、保證書及單筆放款繳
    息狀況查詢單為證（見原審卷九至一七頁），且為原審共同被告樺築公司、林正
    雄、蘇淑芬所不爭執，即上訴人除否認有擔任樺築公司於八十八年七月七日向被
    上訴人所借貸三百萬元之連帶保証人外，對於其餘各情亦均不爭執。雖上訴人以
    前開情詞置辯，惟查：
  (一)上訴人雖抗辯伊於八十八年四月六日在保證書上簽名時，連帶保証金額欄係屬空
    白云云，然依通常情形，書立保證書之當事人應先就屬於必要之點之保證金額之
    範圍，互相表示意思一致，始書立保證書。其未先談妥保證金額之範圍，即書立
    保證金額欄空白之保証書，乃屬例外，上訴人既為此抗辯，自應就此有利於己之
    例外事實，依民事訴訟法第二百七十七條規定，負舉證之責。再經核閱樺築公司
    在借貸系爭款項前之八十七年十二月十日所召開之內部會議紀錄記載：「五、提
    議事項：本公司為業務上之需要，擬向台北國際商業銀行淡水分行（指被上訴人
    ）申請貸款（含進口開狀、出口押匯、買賣光票）限額新台幣伍佰萬元整內循環
    利用，以利業務之推展，提出公決。六、決議：經全體出席人員一致無異議通過
    。並將有關貸款之一切手續全權委託林正雄先生辦理之。主席林正雄、記錄蘇淑
    芬」（見原審卷八一頁），足証樺築公司於借貸系爭款項前之八十七年十二月十
    日即已決意向被上訴人申貸之借款限額為五百萬元；復據證人即系爭借款之承辦
    人李美玲在原審到場證稱，伊確曾告知上訴人及林正雄、蘇淑芬所負之連帶保證
    責任係以五百萬元為限，該三人於書寫保證金額為五百萬元時均在場等語（見原
    審卷七六至七七頁）。雖林正雄、蘇淑芬在本院証稱上訴人於書立該保証書時，
    不知連帶保証金額為五百萬元云云（見本院卷九八至九九頁），但與前開証據不
    符，已失真實性，尚難據為有利於上訴人之認定。
  (二)上訴人雖又抗辯樺築公司嗣後於八十八年七月七日向被上訴人借款三百萬元時，
    被上訴人並未通知伊辦理對保手續，伊就該借款債務不負連帶保證責任云云，惟
    查被保證之主債務固應於保證成立之前發生，但無須為現實發生，以已有發生之
    基礎，而將來可發生者為已足，又將來之債務之數額亦不以現實具體決定為必要
    ，只定其最高限額即可，此即所謂最高限額保證契約。茲依上訴人所書立之保證
    書記載，上訴人既已同意被上訴人所定：「保證凡樺築設計工程有限公司（下稱
    主債務人）於現在及將來對貴行（指被上訴人）所負之借款、票據、墊款、保證
    、損害賠償及其他一切債務以新臺幣伍佰萬元整為限，保證人（指上訴人）均願
    與主債務人負同一責任，對於貴行各負全部清償之責任。如債務人到期不履行債
    務時，一經貴行通知，保證人願即如數清償」（見原審卷一三頁）之未定期限最
    高限額保證條款，而該條款依民法第七百五十四條規定，上訴人亦得隨時通知被
    上訴人終止保證契約，且對於終止後所發生之債務，不負保證責任。上訴人既自
    認迄未終止系爭保証契約（見本院卷一一六頁），自不得以被上訴人未就樺築公
    司未逾保證金額範圍之事後另行借款未再辦理對保手續而解免其責任，上訴人仍
    應就附表一全部借款負連帶保證責任。
三、綜上所述，被上訴人依消費借貸及連帶保證之法律關係，請求上訴人應與原審共
    同被告樺公司、林正雄、蘇淑芬連帶給付四百六十三萬九千六百九十元及如附表
    一所示之利息暨違約金，即屬應予准許。從而，原審就超過二百萬元本息及其違
    約金部分所為上訴人敗訴之判決，核無違誤。上訴論旨仍執前詞指摘原判決此部
    分不當，求予廢棄改判，為無理由。
四、至兩造其餘之攻擊或防禦方法及未經援用之証據，經本院斟酌後，認為均不足以
    影響本判決之結果，自無逐一詳予論駁之必要，併此敘明。
據上論結：本件上訴為無理由，依民事訴訟法第四百四十九條第一項、第七十八條，
判決如主文。
中      華      民      國      九十    年      五      月      八      日
                               臺灣高等法院民事第十三庭
                                   審判長法  官  林  鄉  誠
                                         法  官  謝  碧  莉
                                         法  官  陳  駿  璧
右正本係照原本作成。
如不服本判決，應於收受送達後二十日內向本院提出上訴書狀，其未表明上訴理由者
，應於提出上訴後二十日內向本院補提理由書狀（均須按他造當事人之人數附繕本）
上訴時應提出委任律師或具有律師資格之人之委任狀；委任有律師資格者，另應附具
律師及格證書及釋明委任人與受任人有民事訴訟法第四百六十六條之一第一項但書或
第二項（詳附註）所定關係之釋明文書影本。
中      華      民      國     九十     年      五      月      九      日
                                         書記官  鄭  淑  昀
附註：
民事訴訟法第四百六十六條之一（第一項、第二項）：
對於第二審判決上訴，上訴人應委任律師為訴訟代理人。但上訴人或其法定代理人具
有律師資格者，不在此限。
上訴人之配偶、三親等內之血親、二親等內之姻親，或上訴人為法人、中央或地方機
關時，其所屬專任人員具有律師資格並經法院認為適當者，亦得為第三審訴訟代理人
。


司法院資訊處製作；財團法人民間司法改革基金會備份。
